臺灣基隆地方法院基隆簡易庭小額民事判決
原　　　告　綠葉山莊社區管理委員會
法定代理人　周卞卞玫
訴訟代理人　胡正誠
被　　　告　黃金章
上列當事人間請求返還不當得利事件，本院於中華民國100 年6
月8 日言詞辯論終結，判決如下：
    主  文
原告之訴駁回。
訴訟費用新台幣壹仟元由原告負擔。
    事實及理由要領
一、原告起訴主張：被告於民國94年5 月至95年12月間擔任原告
    社區園藝工作約聘人員，每月薪資5 萬元，約聘期間領取薪
    資及其他費用總計114 萬4,250 元，原告因疏未向國稅局申
    報黃金章上開薪資及其他費用所得，致於96年間遭財政部臺
    灣省北區國稅局七堵稽徵所（下稱七堵稽徵所）處以逾期未
    申報之罰鍰6 萬8,655 元及另補繳所得稅款6 萬8,655 元（
    下稱系爭稅款），原告雖通知被告依限繳納所得稅款，惟未
    據被告繳納，鑑於補繳稅款期限將至，逾期若未補繳依法應
    由原告代扣之所得稅款，將遭處以3 倍之罰鍰，原告只得為
    被告先行代繳，而被告既為薪資所得人，自有繳納稅款之義
    務，原告為其代繳稅款，被告顯然受有利益，為此，依不當
    得利之法律關係，請求被告給付原告代墊之稅款。並聲明：
    被告黃金章應給付原告6 萬8,655 元，及自起訴狀繕本送達
    翌日起至清償日止，按年息百分之五計算之利息。
二、被告答辯略以：伊雖於94年5 月至95年12月間為原告社區為
    園藝維護工作，惟並非原告社區之員工，原告於94年5月間
    召開管理委員會時，於會議中即決議以每年60萬元的報酬作
    為社區園藝之維護，伊做園藝工作，需要自備材料及工具，
    並非單純受僱於原告，僅係提供勞務，而社區因有時需要另
    行栽種植物，伊也會另行報價，經過原告找其他廠商估價後
    ，認為估價合理，就會給伊做，所以伊從原告處所取得的價
    款乃包括維護原告社區園藝工作1 年之報酬60萬元及承攬其
    他園藝工作的報酬，並非薪資所得，且當時於簽約時乃約定
    不用報稅，所以伊才同意以60萬元作為維護原告社區之園藝
    工作之報酬，並無不當得利等語。
三、原告主張被告94年5 月至95年12月間負責為原告社區為園藝
    維護工作，並於上開期間並領得114 萬4,250 元，因原告未
    向稅捐機關申報被告上開所得，遭七堵稽徵所於96年間處以
    逾期未申報之罰鍰6 萬8,655 元及命補繳系爭稅款，且原告
    已為被告繳納系爭稅款等事實，業據原告提出與其所述相符
    之備忘錄、綠葉山莊園藝維護工作表、財政部臺灣省北區國
    稅局稅額繳款書、存證信函等件影本為證，且為被告所不爭
    執，堪信為真實。原告主張被告為其員工，依所得稅法規定
    ，為薪資納稅義務人，原告為被告墊繳薪資及其他費用之所
    得稅款6萬8,655元，被告為不當得利，惟遭被告所否認，並
    以前詞置辯，是以，本件爭點厥為：原告於94年5月至95年
    12 月間所給付予被告之款項，是否為薪資所得？原告主張
    依不當得利規定，請求被告返還其代墊之系爭稅款有無理由
    ？
四、得心證之理由：
(一)按稱僱傭者，謂當事人約定，一方於一定或不定之期限內為
    他方服勞務，他方給付報酬之契約。而稱承攬者，則謂當事
    人約定，一方為他方完成一定之工作，他方俟工作完成，給
    付報酬之契約，民法第482 條及第490 條第1 項分別定有明
    文。又按僱傭與承攬雖同屬供給勞務之契約，惟前者以供給
    勞務本身為目的，除供給勞務外，別無其他目的，提供勞務
    者受僱主之指揮監督，具有從屬性；後者則以一定工作之完
    成為目的，供給勞務僅為手段，定作人對於承攬人所提供之
    勞務並無指揮監督之權，亦無從屬性。
(二)原告主張被告於94年5 月至95年12月間受聘為原告社區之員
    工，擔任園藝維護人員，其給付被告之報酬即屬薪資，依所
    得稅法之規定，被告即應扣繳所得稅，惟遭被告所否認，並
    以前詞置辯。經查：依原告所提備忘錄所載，被告雖受聘於
    原告社區管理委員會，擔任園藝維護人員一職，惟其未享勞
    健保及各項福利，且園藝工作採責任施工統包制，無須每日
    打卡，而受差勤管制，且維護園藝工作所需運用之其他人力
    ，亦由被告自付，核該備忘錄內所載之權利義務內容，與單
    純提供勞務，而受雇主指揮監督之僱傭契約誠屬有別，且佐
    以由原告所提綠葉山莊95年6月6日、6月8日、6月20日、6月
    27日、6月30日之園藝維護工作表上所載工作人數為2人，及
    被告所陳：其為園藝維護時，須自備園藝維護之機具，並且
    自行帶人完成工作等情，足認被告之工作內容非係單純受雇
    主指揮監督而僅提供勞務而已，被告需自行決定如何完成工
    作時？以何方式維護？而原告對此，並無指揮監督權限。準
    此，堪認被告於上開期間為原告社區進行園藝維護乃係基於
    承攬關係，並非僱傭關係，故而，原告主張被告就其給付之
    報酬及其他費用，應依薪資所得規定，繳納所得稅，洵屬無
    據。
(三)次按，「本法稱執行業務者，係指律師、會計師、建築師、
    技師、醫師、藥師、助產士、著作人、經紀人、代書人、工
    匠、表演人及其他以技藝自力營生者。」、「個人之綜合所
    得總額，以其全年下列各類所得合併計算之：第二類：執行
    業務所得：凡執行業務者之業務或演技收入，減除業務所房
    租或折舊、業務上使用器材設備之折舊及修理費，或收取代
    價提供顧客使用之藥品、材料等之成本、業務上雇用人員之
    薪資、執行業務之旅費及其他直接必要費用後之餘額為所得
    額。」、「納稅義務人有下列各類所得者，應由扣繳義務人
    於給付時，依規定之扣繳率或扣繳辦法，扣取稅款，並依第
    九十二條規定繳納之：二、機關、團體、學校、事業、破產
    財團或執行業務者所給付之薪資、利息、租金、佣金、權利
    金、競技、競賽或機會中獎之獎金或給與、退休金、資遣費
    、退職金、離職金、終身俸、非屬保險給付之養老金、告發
    或檢舉獎金、結構型商品交易之所得、執行業務者之報酬，
    及給付在中華民國境內無固定營業場所或營業代理人之國外
    營利事業之所得。」、「前條各類所得稅款，其扣繳義務人
    及納稅義務人如下：二、薪資、利息、租金、佣金、權利金
    、執行業務報酬、競技、競賽或機會中獎獎金或給與、退休
    金、資遣費、退職金、離職金、終身俸、非屬保險給付之養
    老金、告發或檢舉獎金、結構型商品交易之所得，及給付在
    中華民國境內無固定營業場所或營業代理人之國外營利事業
    之所得，其扣繳義務人為機關、團體、學校之責應扣繳單位
    主管、事業負責人、破產財團之破產管理人及執行業務者；
    納稅義務人為取得所得者。」、「第八十八條各類所得稅款
    之扣繳義務人，應於每月十日前將上一月內所扣稅款向國庫
    繳清，並於每年一月底前將上一年內扣繳各納稅義務人之稅
    款數額，開具扣繳憑單，彙報該管稽徵機關查核；並應於二
    月十日前將扣繳憑單填發納稅義務人。但營利事業有解散、
    廢止、合併或轉讓，或機關、團體裁撤、變更時，扣繳義務
    人應隨時就已扣繳稅款數額，填發扣繳憑單，並於十日內向
    該管稽徵機關辦理申報」，為所得稅法第11條1 項、第14條
    、第88條第2 款、第89條第1 項第2 款及第92條第1 項所明
    定。查，被告以本身之技藝擔任原告社區之園藝維護人員，
    完成原告所指示之工作，原告所給付之報酬或其他費用，乃
    屬執行業務之所得，惟執行業務據以課稅之所得額，尚得扣
    除被告因業務上使用器材設備之折舊及修理費，或材料之成
    本、業務上雇用人員之薪資等等，是以，原告以其給付被告
    之報酬及其他費用之總額114 萬4,250 元，作為課徵所得稅
    之所得額，主張被告應繳納系爭稅款，不能採取。
(四)再按，「無法律上之原因而受利益，致他人受損害者，應返
    還其利益」，民法第179 條前段固定有明文。惟查，依所得
    稅法第89條第1 項第2 款規定，被告執行業務所得之扣繳義
    務人應係原告社區管理委員會之主任委員陳華惠，此所以北
    區國稅局通知應予補繳稅款者，非通知被告，且依所得稅法
    第114條第1款裁罰之對象亦為主任委員陳華惠個人之故。而
    依法扣繳系爭稅款，既為原告社區管理委員會主任委員陳華
    惠依法所負之義務，自應由陳華惠補繳，原告基於與陳華惠
    之內部委任關係，為陳華惠繳納系爭稅款，即非無法律上之
    原因，故而，原告主張依不當得利之規定，請求被告返還系
    爭稅款，即無理由。
(五)綜上，原告主張依不當得利法律關係，請求被告給付系爭稅
    款，為無理由，應予駁回。
五、本件訴訟費用1,000元，應由原告負擔。
中    華    民    國  100    年    6    月    22    日
                  基隆簡易庭法  官  周霙蘭
以上正本係照原本作成。
對於本件判決如有不服，應於收受送達後20日內向本院提出上訴
書狀，上訴於本院合議庭，並按他造當事人之人數附具繕本。
當事人之上訴，非以判決違背法令為理由不得為之，上訴狀應記
載上訴理由，表明下列各款事項：
(一)原判決所違背之法令及其具體內容。
(二)依訴訟資料可認為原判決有違背法令之具體事實。
中    華    民    國  100     年    6     月    23    日
                            書記官  王毓嫻